【裁判字號】    90,上訴,470
【裁判日期】    900425
【裁判案由】    強盜
【裁判全文】
台灣高等法院台中分院刑事判決                      九十年度上訴字第四七號
    上  訴  人
    即  被  告  丁○○
    選任辯護人  陳亦奇
右上訴人因強盜案件，不服臺灣台中地方法院八十九年度易字第三九六六號中華民國
九十年一月二日第一審判決（起訴案號：臺灣台中地方法院檢察署八十九年度偵字第
一六四六號），提起上訴，本院判決如左：
      主  文
上訴駁回。
    事  實
一、丁○○意圖為自己不法之所有，於民國八十八年十月一日凌晨三時許，攜帶手套
    一副、膠帶一捲及客觀上足以對人之生命、身體、安全構成威脅之兇器剪刀一把
    ，自臺中縣沙鹿鎮○○路東明巷二十弄二八號自宅頂樓（四樓），翻越至同巷弄
    二二號乙○○住宅頂樓，再爬下三樓陽台，打開落地玻璃門，侵入乙○○住宅內
    竊取財物，因在三樓未發現值錢財物，遂沿樓梯走至二樓，並潛入乙○○女兒丙○○之臥房，將房門反鎖後於臥房內搜尋財物，尚未得手時即發現丙○○醒來，
    詎丁○○為脫免逮捕，竟用手摀住丙○○嘴巴，丙○○見狀掙扎尖叫，丁○○乃
    壓住丙○○身體並用手勒住其脖子，而當場施以強暴，致丙○○受有前頸瘀傷四
    ×０‧二、二×０‧一公分之傷害，幸乙○○及其妻聞聲撞門而入，當場逮捕丁○○後報警處理，並扣得手套一副、膠帶一捲及剪刀一把。
二、案經臺中縣警察局清水分局報請臺灣臺中地方法院檢察署檢察官偵查起訴。
    理  由
一、訊據被告丁○○對於右揭時、地攜帶手套一副、膠帶一捲侵入被害人乙○○住宅
    行竊，嗣因恐遭人發現而以手摀住被害人丙○○嘴巴之事實坦承不諱，並有手套
    一副、膠帶一捲扣案可資佐證，惟矢口否認有何加重準強盜未遂之犯行，辯稱：
    扣案之剪刀一把非伊所攜入，伊於侵入住宅後，尚未開始搜尋財物即為丙○○發
    現，隨後由乙○○當場逮捕，既未著手竊盜之行為，自不成立加重竊盜未遂罪或
    加重準強盜未遂罪。另被告施暴的對象係丙○○，而陳女依其指訴之事實，並無
    逮捕被告之行為，自無成立準強盜罪之餘地云云。
二、本院查：
  (一)按刑法上之未遂犯，必須已著手於犯罪行為之實行而不遂，始能成立，刑法第二
    十五條第一項固定有明文，惟刑法竊盜罪所保護之法益乃個人對其所持有動產之
    支配管領力，是決定竊盜行為著手之時點，即應考慮其行為對於侵害「財產持有
    人對其財產支配力」之直接或現實危險性。就侵入住宅竊盜之犯罪型態觀之，若
    行為人不僅有侵入住宅之行為，且已開始有搜尋、物色財物、或為物色財物而接
    近財物之動作，則應認此際行為人之行為已升高「對住宅居住人就各個動產之支
    配力加以排除而移轉持有」之直接或現實危險性，而非僅單純侵害居住安寧之法
    益。準此，在意欲竊盜而侵入他人住宅之場合，單純侵入住宅之行為固不得視為
    竊盜行為之著手，惟行為人若在被害人住宅範圍內已有搜尋、物色、或為物色而
    為接近財物之動作時，即應認已著手於侵入住宅竊盜之行為。最高法院八十四年
    度臺上字第四三四一號判決意旨稱：「侵入竊盜究以何時為著手起算時點，依一
    般社會觀念，咸認行為人以竊盜為目的，而侵入他人住宅，搜尋財物時，即應與
    竊盜之著手行為相當，上訴人在其主觀上既以竊盜為目的侵入廖某住處，並已進
    入廖某臥房，留滯時間有數分鐘之久，用眼睛搜尋財物，縱其所欲物色之財物尚
    未將之移入自己支配管領之下，惟從客觀上已足認其行為係與侵犯他人財物之行
    為有關，且具有一貫接連性之密接行為，顯然已著手於竊盜行為之實行」等語，
    即揭示此一旨趣。
  (二)被告於八十八年十月一日警訊中供稱：「我進去是為了偷東西」「我由三樓進去
    後，走樓梯到二樓，到屋主女兒（即丙○○）房間前的走廊時，被她發現，我就
    蹲到她的床鋪下方（腳方），以為她沒發現，就沒有事，結果大約一分鐘左右，
    她突然起身發現了我，我就用手摀住她的嘴，但她一直要逃跑反抗，所以我就用
    雙手勒住她的脖子，結果沒有控制住，被她叫出聲，結果就被她的家人給逮住」
    等語。被害人乙○○於警訊時指稱：伊聽到女兒叫聲，起身去看，發現二樓女兒
    房間內傳出叫聲，且房門被上鎖，伊女兒過去無上鎖習慣，伊即將車撞開，發現
    被告用雙手掐住女兒的頭及脖子，伊即將之拖到地上報警逮捕等語，嗣於原審審
    理時仍為相同內容之指訴（原審卷八十九年十二月五日訊問筆錄）。而被害人丙○○於警訊時指稱：「今晨三點，我正在睡覺，忽見床舖下方 (腳邊)有一男子
    蹲著，我以為是我哥哥，我問她幹嘛！他忽然用身體壓住我的身體，並用手掐住
    我的脖子和鼻子，我一直掙扎尖叫後，我的父母即趕到我的房間，將歹徒抓下來
    」「我很害怕，他還將我的房門反鎖，是我父母撞門救我的」等語。嗣於原審法
    院審理中亦指訴：當時我房門被反鎖等語（見八十九年十二月十一日訊問筆錄）
    ，綜合上開被告及被害人就案發情事所為之供述可知：I被告係以行竊之故意侵
    入上開住宅。II被告確有反鎖丙○○房門之行為。III被告在未被發覺前，已在被
    害人丙○○臥房中相當時間，且自三樓打開落地玻璃門迄至二樓被害人丙○○房
    內被發現前，已有以眼睛搜尋、物色財物，至為灼然，揆諸上述見解及判決意旨
    ，被告既以行竊之故意且在被害人住宅範圍內有搜尋、物色之行為，自應認已著
    手於侵入住宅竊盜之行為。
  (三)被告經被害人丙○○發現後，確有當場對其施以勒住脖子及嘴等強暴行為等情，
    業據被告自承在卷，核與害人丙○○、乙○○上開指訴情節相符，且被害人確受
    有前頸瘀傷四×０‧二、二×０‧一公分之傷害，亦有診斷證明書乙紙附卷可稽
    ，參酌被告於警訊時所供「．．她突然起身發現了我，我就用手摀住她的嘴，但
    她一直要逃跑反抗，所以我就用雙手勒住她的脖子，結果沒有控制住，被她叫出
    聲，結果就被她的家人給逮住」等語，被告顯係遭人發現後，為脫免逮捕，而當
    場施以強暴行為，至為明確。
  (四)至於案發現場扣案之剪刀是否確為被告所有供行竊之用一節，被告雖自警訊即矢
    口否認攜帶兇器進入上開處所，證人即承辦警員李國銘於本院調查時亦到庭證稱
    ：伊當日接獲被害人報案後到達現場時，被告已經被屋主逮捕，膠帶、手套及剪
    刀均非自被告身上查獲，屋主表示剪刀非家中所有等語，而扣案膠帶經本院當場
    勘驗結果，該膠帶為牛皮紙製，可以徒手撕裂等情。然查：I案發現場確有上開
    剪刀一把扣案可資佐證。II被害人丙○○、乙○○於案發後之凌晨警訊時即一致
    指稱，在現場查獲之剪刀確非家中所有等語。乙○○嗣於原審調查時仍指稱「我
    睡在二樓，我女兒隔壁，聽到我女兒的聲音，我發現不對勁，我就跑過去，發現
    我女兒房門被反鎖，我就撞開門，我就看到被告摀住我女兒嘴巴，另一支手勒住
    她脖子並壓住其身體，當時被告有帶手套，膠帶及剪刀均放在床邊．．」等語，
    參以被害人父女與被告夙無怨隙，並無於案發後之第一時間，驚甫未定之際即設
    詞誣陷被告之理。III被告於凌晨時分侵人他人住宅行竊，攜帶膠帶一捲之目的，
    或在必要時捆綁被害人之用，被告既於行竊之初即有以膠帶捆綁被害人之意，則
    其以攜帶上開剪刀做為威脅之用，於事理並無明顯扞格之處。
  (五)綜上所述，被告所辯洵不足採，本件事證明確，被告犯行堪予認定。
三、查被告丁○○行竊時所攜帶之剪刀一把，客觀上足以對人之生命、身體安全構成
    威脅，為兇器之一種。被告攜帶剪刀，越過落地玻璃門，於夜間侵入被害人乙○○住宅行竊，雖已著手為竊盜行為之實施，但尚未得手，因脫免逮捕，而當場對
    被害人丙○○施以強暴，核其所為，因係犯刑法第三百二十九條之準強盜罪，有
    同法第三百二十一條第一項第一款、第二款、第三款之情形，應論以刑法第三百
    三十條第二項、第一項之攜帶兇器踰越安全設備於夜間侵入住宅準強盜未遂罪。
    公訴意旨漏未審究被告因脫免逮捕而施強暴部分，認應依刑法第三百二十一條第
    二項、第三百二十一條第一項第三款、第二款及第一款之加重竊盜未遂罪處斷，
    尚有未恰，惟起訴之基本事實相同，本院自應依法變更起訴法條，併此敘明。又
    被告已著手竊盜行為之實施，惟尚未竊得財物前，即因脫免逮捕而當場施以強暴
    ，為加重準強盜未遂犯，依刑法第二十六條前段之規定，按既遂犯之刑度減輕其
    刑。
四、原審因而依刑事訴訟法第二百九十九條第一項前段，刑法第二百九十九條第一項
    前段、第三百條，刑法第三百三十條第二項、第一項、第二十六條前段、第三十
    八條第一項第二款之規定，並審酌被告夜間攜帶兇器侵入住宅行竊，且對被害人
    施以強暴行為，嚴重破壞被害人之居家安寧，並使被害人生活陷於恐懼、不安之
    情況及犯罪後猶避重就輕、犯罪之動機、手段等一切情狀，量處有期徒刑二年十
    月，並以扣案之手套一副、膠帶一捲及剪刀一把，係被告所有供犯罪所用之物，
    應依刑法第三十八條第一項第二款之規定宣告沒收，其認事用法核無違誤，量刑
    亦屬允當，上訴意旨猶執陳詞否認犯罪，其上訴為無理由，應予駁回。
五、據上論斷，應依刑事訴訟法第三百六十八條，判決如主文。
本案經檢察官甲○○到庭執行職務。
中      華      民      國     九十    年    四      月    二十五    日
                                 臺灣高等法院臺中分院刑事第四庭
                                       審判長法  官  洪  耀  宗
                                             法  官  江  德  千
                                             法  官  劉  登  俊
右正本證明與原本無異。
如不服本判決應於收受送達後十日內向本院提出上訴書狀，其未述上訴之理由者並
得於提起上訴後十日內向本院補提理由書（均須按他造當事人之人數附繕本）。
                                             書記官  吳  麗  慧
中      華      民      國     九十      年      四       月   二十六   日
                                                                        Ｆ


司法院資訊處製作；財團法人民間司法改革基金會備份。
